臺灣桃園地方法院民事裁定　　　　　　100年度監宣字第180號
聲　請　人　林滿銖
相　對　人　羅羽宏
關　係　人　胡仁金
上列聲請人聲請監護宣告事件，本院裁定如下：
    主  文
宣告羅羽宏（男；民國○○年○○月○○日生；身份證統一編號：Ｚ000
000000號）為受監護宣告之人。
選定林滿銖（女；民國○○年○○月○○日生；身份證統一編號：Ｚ000
000000號）為受監護宣告之人羅羽宏之監護人。
指定胡仁金（男；民國○○年○○月○○日生；身份證統一編號：Ｚ000
000000號）為會同開具財產清冊之人。
聲請程序費用由受監護宣告之人負擔。
    理  由
一、按對於因精神障礙或其他心智缺陷，致不能為意思表示或受
    意思表示，或不能辨識其意思表示之效果者，法院得因本人
    、配偶、四親等內之親屬、最近一年有同居事實之其他親屬
    、檢察官、主管機關或社會福利機構之聲請，為監護之宣告
    。再按受監護宣告之人應置監護人，民法第1110條定有明文
    。又法院為監護之宣告時，應依職權就配偶、四親等內之親
    屬、最近一年有同居事實之其他親屬、主管機關、社會福利
    機構或其他適當之人選定一人或數人為監護人，並同時指定
    會同開具財產清冊之人；法院為選定監護人前，得命主管機
    關或社會福利機構進行訪視，提出調查報告及建議；法院選
    定監護人時，應依受監護宣告之人之最佳利益，優先考量受
    監護宣告之人之意見，審酌一切情狀，並注意下列事項：（
    一）受監護宣告之人之身心狀態與生活及財產狀況。（二）
    受監護宣告之人與其配偶、子女或其他共同生活之人間之情
    感狀況。（三）監護人之職業、經歷、意見及其與受監護宣
    告之人之利害關係。（四）法人為監護人時，其事業之種類
    與內容，法人及其代表人與受監護宣告之人之利害關係，此
    觀民法第1111條第1 項、第2 項、第1111條之1 規定甚明。
    又監護宣告之裁定，應同時選定監護人及指定會同開具財產
    清冊之人，並附理由，民事訴訟法第604 條第1 項亦有明文
    。
二、本件聲請意旨略以：聲請人林滿銖為相對人羅羽宏之母親，
    相對人於民國86年12月15日因肢體障礙送醫診治不見起色，
    近日已呈現為植物人狀態，已因精神障礙或其他心智缺陷，
    致不能為意思表示或受意思表示，而不能辨識其意思表示之
    效果。為此依民事訴訟法第597 條規定，聲請鈞院准予裁定
    羅羽宏為受監護宣告之人，並依民法第1111條規定聲請指定
    聲請人林滿銖為相對人之監護人，暨指定關係人胡仁金為會
    同開具財產清冊之人等語，並提出親屬系統表、親屬名冊、
    同意書、戶籍謄本、身心障礙手冊及診斷證明書等資料為證
    。
三、經查，聲請人主張之事實，業經其提出聲請人及相對人之戶
    籍謄本、身心障礙手冊影本、診斷證明書等件為證，核屬相
    符，且經本院本院囑託臺灣新竹地方法院鑑定相對人羅羽宏
    之精神狀態，經臺灣新竹地方法院法官偕同鑑定人即精神鑑
    定醫師陳修宏醫師，至湖口長春安養中心即相對人羅羽宏現
    所在地，訊問勘驗相對人之精神狀況，並於鑑定人陳修弘醫
    師前訊問相對人，而經點呼相對人姓名三次，相對人均無反
    應，勘驗相對人現況，目前躺於養護中心病床上，插有鼻、
    胃管，眼睛張開，需仰賴他人照顧；另訊據鑑定人陳修弘醫
    師稱以：相對人昏迷指數6－7分，臨床失智評估量表為末期
    ，符合監護宣告，其餘詳見報告書等語（均詳如臺灣新竹地
    方法院100 年10月04日訊問筆錄）。復據鑑定人提出之鑑定
    報告，略以：（一）家庭狀況及自我照顧功能：個案與前妻
    育有一女，今年六歲，父兩年前往生，個案有三位姊妹，分
    別為46、45、44歲，另有一弟34歲，亦因車禍需仰賴住行器
    行走，個案原與母、女兒及弟同住，但自造成此次傷害之車
    禍後即入住湖口長春安養中心至今，完全無生活自理能力。
    （二）神經系統疾病史：個案於民國86年發生第一次嚴重車
    禍，當時未接受手術，但有左手、左腳不靈活及言語障礙之
    後遺症，但仍可從事輕便之家事、接送小孩上學、採買等工
    作，但今年一月時再度發生嚴重車禍，造成顱內出血，並入
    住長庚醫院家護病房達51日，後轉至安養院至今，領有極重
    度植物人之身心障礙手冊。（三）身體狀況檢查：身體檢
    查：以鼻胃管餵食，無法自行進食，肢體萎縮，無自發性有
    意義之動作。神經學檢查：格拉斯哥昏迷指數（ＧＣＳ）
    為6分（Ｅ4Ｍ1Ｖ1），屬重度昏迷。心理衡鑑：臨床失智
    評估表（ＣＤＲ）為5 分，屬末期失智，沒有反應或毫無理
    解力。認不出人。使用鼻胃管。大小便完全失禁。長期躺在
    床上，不能坐也不能站，全身關節攣縮。精神狀態檢查：
    個案意識為重度昏迷狀態，外表病態瘦弱，無任何言談，無
    自發性動作。（四）鑑定結果：據案母及養護中心人員陳述
    、鑑定當日訪視、個案殘障手冊記載及心理衡鑑之綜合判斷
    ，該個案的確因腦傷所致之心智缺陷，符合植物人之診斷，
    致不能為意思表示或受意思表示，或不能辨識其意思表示之
    效果等語，有天主教仁慈醫療財團法人仁慈醫院100 年10月
    17日（100）仁醫務精字第547號函附精神鑑定報告書在卷足
    按。本院審酌相對人因精神障礙已致不能為意思表示或受意
    思表示或不能識其意思表示之效果，聲請人聲請對於相對人
    為監護之宣告，核無不合，應予准許。
四、次經本院囑請桃園縣社會工作師公會對聲請人等進行訪視，
    訪視報告略以：
  1.聲請監護宣告之原因：相對人領有極重度植物人身障手冊，
    聲請人為協助領取相對人每月4 千元之身障津貼與商業保險
    之儲蓄險用以補貼相對人安置照護費用，因無聲請人郵局帳
    戶密碼，故提出本案之聲請，以利後續協助管理運用相對人
    財務。
  2.相對人狀況說明：相對人目前居湖口長春安養中心（新竹縣
    湖口鄉○○路○段172號），故依規定訪員未向相對人進行訪
    視，以下為聲請人之陳述。聲請人（相對人母親）與配偶共
    育有三女二子，相對人高中肄業後，從事電悍工作，曾有兩
    段婚姻關係，現為單身，兩任配偶皆為越南籍配偶，與第二
    任配偶共育有一女，第二任配偶居富岡偶會返家探視女兒。
    相對人於86年出車禍受傷，而領有中度肢體障礙身障手冊；
    約於100 年元月再次發生車禍，造成更嚴重傷害，經急救後
    至今仍昏迷未醒，在100 年08月02重新鑑定核發身障手冊為
    極重度植物人。相對人使用鼻胃管與導尿管，無站立、行走
    、坐立、移動之能力，意識昏迷不醒，對於親人之呼喚亦無
    反應。相對人於林口長庚醫院接受治療時，聲請人無法24小
    時在旁照顧，故委聘看護提供照護服務。相對人於林口長庚
    醫院出院後，即轉送湖口長春養護中心至今，統一由養護中
    心內之護理人員提供照護協助，定期協助清潔、翻身拍背等
    。相對人之日常生活事項完全無法自理，如：進食、沐浴清
    潔、如廁、移位、穿脫衣褲鞋襪等。相對人過去為「月光族
    」，所以未有剩餘積蓄，目前每月固定有4 千元之身障津貼
    收入，另有一筆1 分多之土地，與聲請人、相對人三姊、相
    對人大弟共同持有之房屋一間，共2 層樓每層約40坪（即戶
    籍地、居住地），無貸款。
  3.聲請人狀況說明：聲請人為相對人之母親。聲請人無外出工
    作，在住所自行養殖雞畜於過年過節時販售做為唯一經濟收
    入來源，並栽種農作物食用，減少開銷，聲請人需負擔家中
    所有開銷與孫女教育費（公設幼稚園，每學期1 萬4 千元）
    。三女偶至餐廳協助端菜、擦桌子，賺取微薄生活費。居住
    所外前庭空地可停放3－4台汽車，旁邊設有雞舍，與曬衣、
    洗衣處，外圍長滿雜草。進入室內首見許多農作飼料與器具
    ，客廳內擺放木頭家具組，桌上擺放許多日常生活用品雜物
    ，可見灰塵與汙漬，安置一尊彌勒佛神像，定時燒香參拜。
    居住所周邊皆為農田，周邊生活機能欠佳。聲請人與次子、
    三女、孫女同住，每日固定到居所周邊種植農作，接送孫女
    上下課，每週約2－3次至養護中心探視相對人，生活單純、
    規律。聲請人老實、純樸，說話語氣客氣、樸實，實在陳述
    家庭背景與相對人受照顧情形，配合本次訪談，認命認份，
    對於自身、子女遭遇未曾有抱怨、不滿之情緒，自述名下有
    存款，與次子、三女、相對人共同持有之房屋一棟，共二層
    樓每層約40坪（即戶籍地、居住地），無貸款。每週固定至
    養護中心探視相對人，主責支付相對人照顧費用與處理相對
    人事務者。
  4.擔任監護人的適當性：聲請人為相對人之母親，為目前唯一
    處理相對人事務者，無其他適當之家屬可提供協助之，則聲
    請人表示知悉且同意擔任本案監護人。
  5.關係人說明：關係人為相對人之舅舅，有固定工作與經濟收
    入，負擔家中開銷。關係人與配偶同住，自營鐘錶行生意，
    另對命理風水有興趣，目前較常外出幫客戶看風水、地理環
    境。關係人說話輕柔、客氣，配合本案之訪談，並帶領訪員
    至聲請人居所進行訪視，訪談結束後，關係人客氣有禮貌的
    主動幫訪員開車門。自述名下有存款、股票與保險貸款，其
    餘土地房屋都登記於配偶名下。因忙於命理風水，且相對人
    目前意識不清長時間臥床，故鮮少至養護中心探視相對人，
    如聲請人在生活方面有所需會請關係人協助。
  6.擔任開具財產清冊之人的適當性：關係人為相對人之舅舅，
    為與聲請人較常往來與提供協助之家屬，另無其他適當之親
    屬可提供協助，故關係人表示知悉且同意擔任本案會同開具
    財產清冊之人。
  7.建議：本案之聲請人林滿銖女士為相對人的母親，會同開具
    財產清冊之人胡仁金先生為相對人的舅舅，上述聲請人為主
    責處理相對人事務者，並支付相對人的照顧費用。經訪視聲
    請人與會同開具財產清冊之人皆有意願擔任，相對人叔叔、
    姑姑皆以書面表示知曉且同意此案，並同意林滿銖女士擔任
    監護人，胡仁金先生擔任會同開具財產清冊之人；綜合評估
    相對人的受照顧狀況、聲請人與會同開立財產清冊之人的陳
    述未見明顯不適任之積、消極原因，惟仍請以相對人最佳利
    益為考量參酌相關事證後予以綜合裁量之等語，有桃園縣社
    會工作師公會100 年09月14日桃姚字第100308號函檢送之調
    查訪視報告附卷可考。
五、綜上，本院審酌聲請人林滿銖為受監護宣告人羅羽宏之母親
    ，當能善盡照養相對人羅羽宏之責，並考量聲請人平日即為
    負擔受監護宣告人實際生活照顧費用之人，對受監護宣告人
    應會有最妥善之照顧，且聲請人又無其他不適或不宜擔任受
    監護宣告人之監護人的積極、消極原因，如由聲請人擔任受
    監護宣告人之監護人，對於受監護宣告人，應具有最佳之利
    益，爰依法選定聲請人為受監護宣告人之監護人。另關係人
    胡仁金為受監護宣告人之舅舅，與受監護宣告人之關係亦為
    密切，當能善盡監督受監護宣告人之財產狀況，併依前揭規
    定指定關係人為會同開具財產清冊之人。
六、依民事訴訟法第608 條第1 項，裁定如主文。
中    華    民    國   100    年    12    月    7     日
                  家事法庭法  官  陳添喜
正本係照原本作成。
如不服本裁定關於選定監護人及指定會同開具財產清冊之人部分
，應於裁定送達後10日內向本院提出抗告狀，並繳納抗告費新臺
幣1千元，其餘關於監護宣告部分，不得抗告。
中    華    民    國  100     年    12    月    7    日
                          書記官  劉昆鑫